【裁判字號】    95,上易,450
【裁判日期】    951018
【裁判案由】    修復漏水
【裁判全文】
臺灣高等法院民事判決                 95年度上易字第450號
上 訴 人即
附帶被上訴人  丙○○
訴訟代理人    陳進會律師
被上訴人即
附帶上訴人    戊○○
訴訟代理人    陳建勳律師
              周建才律師
上列當事人間修復漏水事件，上訴人對於中華民國95年4月7日臺
灣士林地方法院93年度訴字第978號第一審判決提起上訴，被上
訴人提起附帶上訴，經本院於95年10月4日言詞辯論終結，判決
如下：
    主  文
原判決所命丙○○之給付逾新台幣肆拾陸萬肆仟壹佰陸拾柒元及
該部分假執行之宣告暨訴訟費用之裁判均廢棄。
上廢棄部分，戊○○在第一審之訴及假執行之聲請均駁回。
丙○○其餘上訴駁回。
戊○○之附帶上訴駁回。
第一、二審訴訟費用（除確定部分外）由丙○○負擔百分之六十
三，餘由戊○○負擔。附帶上訴之訴訟費由戊○○負擔。
    事實及理由
一、被上訴人即附帶上訴人戊○○在原審起訴主張：上訴人丙○
    ○於民國（下同）76年7月13日，以贈與為原因，登記取得
    臺北市○○○路79號6樓房屋（下稱系爭6樓房屋）之所有權
    ；伊於92年8 月20日，以買賣為原因，登記取得臺北市○○
    ○路79號5樓房屋（下稱系爭5樓房屋）之所有權，原審被告
    陳品蓉則為系爭6樓房屋之承租人。伊於92年9月15日，以夫
    婿況衛星名義與訴外人郭建昌訂立工程委託合約書，委託郭
    建昌承攬系爭5 樓房屋之室內裝修工程，詎於承包工人將室
    內天花板拆除後，赫然發現頂版嚴重浸潤漏水，水漬面積達
    1/2左右，且已有混凝土剝離、鋼筋鏽蝕現象，伊委託宅修
    保固工程有限公司吳永和至現場檢查結果，認定係緣於系爭
    6 樓房屋之衛浴冷熱水管及排水系統年久失修，破損滲漏所
    致，伊得知結果後數度與上訴人及陳品蓉交涉，均未獲置理
    。而伊因系爭6 樓房屋漏水，遲未修復，至伊無法提供合於
    裝潢之建物予訴外人郭建昌施作，致郭建昌向伊請求無法履
    行之損害賠償新台幣（下同）15萬元。又伊迄今無法使用系
    爭5樓房屋，受有相當於房地總值按年息10%計算之租金損害
    ，即每月28,905元，自92年10月21日起至93年6月20日止，
    共計231,240元之損害賠償，及自93年6月21日起至上訴人修
    復之日（即94年11月30日）止，每月28,905元之損害賠償。
    又系爭5樓房屋內木門、牆壁因漏水受損之修復費用77,962
    元（含稅），系爭5樓房屋自93年6月21日起至修復日止之按
    月需繳納之管理費3320元，及伊因無法遷入使用所造成人格
    法益之重大損害精神慰撫金20萬元，爰依據民法第184條、
    191條第1項，請求丙○○及陳品蓉連帶負損害賠償責任，並
    並聲明求為判決：
    1、丙○○及陳品蓉應連帶給付689,082元，及自93年6月21
       日起至修復日（即94年11月30日）止，按月連帶給付
       32,225元。
    2、願供擔保，請准宣告假執行。
    （原審就其請求命陳品蓉應連帶給付部分，全部駁回，此部
    分未據戊○○聲明不服，已告確定）
二、上訴人即附帶被上訴人丙○○則以：系爭5樓房屋漏水並非
    系爭6樓房屋水管破損所致，且戊○○亦未舉證證明損害之
    程度，自不能請求伊賠償。又戊○○並未舉證證明有租賃契
    約，不能請求租金之損害。再戊○○自始未居住於系爭5 樓
    建物內，其居住安寧之人格權並未受到損害。至於管理費係
    依規約繳交，與漏水無關。其並未無給付訴外人郭建昌15萬
    元，該15萬元自非戊○○之損害等語，資為抗辯。
三、本件原審判決丙○○應給付戊○○732,260元，而駁回戊○
    ○其餘之訴。丙○○就其敗訴部分提起上訴，聲明求為判決
    ：（一）原判決不利於丙○○部分廢棄。（二）上開廢棄部
    分，戊○○在第一審之訴及其假執行之聲請均駁回。（三）
    第一審廢棄部分及第二審訴訟費用均由戊○○負擔。（四）
    駁回戊○○之附帶上訴。除引用原審之陳述外，補陳略以：
（一）系爭5樓房屋所受漏水之損害，戊○○未為回復原狀之請
      求，亦未舉證回復原狀所支出之必要費用，其逕請求賠償
      因不能使用該房屋之損害，違背民法第213條、第216 條
      、民事訴訟法第277條規定。
（二）修繕系爭5樓房屋僅需1星期，戊○○請求92年10月21日起
      至94年11月30日修復日止之損害，顯有違誤。
（三）對造就本件漏水情事與有過失：
   1、伊於92年9 月經戊○○告知有漏水情形，即僱工施作防水
      工程，嗣於92年11月戊○○仍稱有漏水，伊亦隨即請專業
      人士甲○○察看，並請甲○○聯繫戊○○配合抓漏，以便
      修繕，惟戊○○未配合辦理，亦未再告知有漏水情形，伊
      並無延宕修繕。又伊欲查明漏水地點、原因及因此所為必
      要修繕，須進入或使用系爭5樓房屋時，依公寓大廈管理
      條例第6條第1項第2款規定，應予同意、忍受或配合，不
      得拒絕，詎戊○○就伊上開請求均予拒絕，則因此受有損
      害具有可歸責於己之事由，就損害之發生或擴大，依民法
      第217條規定，應負與有過失之責任。
   2、戊○○就系爭5樓房屋漏水遲未修繕，實係因其與出賣人
      黃炳忠有原法院92年度自字第175號刑事自訴案件涉訟，
      為免法律關係複雜，希於該訴訟有結果後再為之，因此拖
      延修繕，戊○○就損害發生或擴大應屬與有過失。且依戊
      ○○與黃炳忠之約定，黃炳忠就總價減價70萬元，漏水由
      戊○○自行修復，足見戊○○早已知漏水問題，益見其就
      損害之發生或擴大與有過失。
   3、戊○○未經建管機關核准，違法自行敲打裝璜，亦係造成
      本件漏水之原因，故其應自負其責或與有過失。
（四）縱認戊○○無過失，依台灣區水管工程工業同業公會鑑定
      報告所示，漏水原因出於水管老舊，且配管時無管道間，
      將該給水管、熱水管埋設於樓地板內，其配管經長期熱脹
      冷縮與地震搖晃後，易產生漏水，而該水管並非伊所設計
      或裝設，係建商依建築設計埋設於系爭5、6樓房屋地板間
      ，則漏水應歸因為原有管線之配置及管路老舊，非可歸責
      於伊之事由，依公寓大廈管理條例第12條規定，戊○○亦
      負有修繕義務，應負一半責任。而伊僱請丁○○施作修繕
      系爭5樓房屋花費85,000元，另由訴外人藍錫祺將冷熱水
      管重新修改為明管，花費87,178元，共計172,178元，戊
      ○○亦應負擔86,089元，伊自得主張抵銷。
（五）系爭房屋於67年3月13日建造完成，屬老舊房子，倘以土
      地法第97條第1項規定房地總價年息10%計算每月相當於租
      金之損害，顯有不當之違法。
（六）戊○○未證明木門與牆壁之損害係因漏水所致，且其自認
      尚未為修繕，僅預估修繕費用，自不得請求。至於戊○○
      之夫況衛星支付訴外人郭建昌違約金15萬元，違反經驗法
      則，且亦屬過高。
四、戊○○就原審駁回其請求給付自92年9月起至93年5月止管理
    費29,880元，及自93年6月21日起至修復日，按月給付3,320
    元管理費部分，未據聲明不服，已告確定。至其餘遭駁回部
    分則提起附帶上訴，聲明：（一）原判決關於駁回戊○○後
    開第二項之訴及假執行之聲請並命負擔該部分訴訟費用之裁
    判均廢棄。（二）上廢棄部分，丙○○應再給付戊○○
    427,962元及自附帶上訴狀繕本送達翌日起至清償日止，按
    年息5%計算之利息。（三）附帶上訴部分之第一、二審訴訟
    費用由丙○○負擔。（四）駁回丙○○之上訴。除引用原審
    之陳述外，補陳略以：
（一）違約金15萬元雖為況衛星代墊支出，然郭建昌是受伊委任
      ，伊負有返還代墊款義務，自屬受有損害。
（二）訴外人乙○○曾代理伊多次主動與甲○○及丙○○之代理
      人陳梅娟聯繫查看及修繕漏水，惟丙○○等人均推諉不願
      配合，伊並無不願配合至現場查看漏水原因及修繕方式。
（三）依台灣區水管工程工業同業公會鑑定報告，漏水部分之冷
      熱水管道屬系爭6樓房屋，並非共同管線，則丙○○未維
      護其所有之冷熱水管道，造成滲漏水損害，確屬有過失，
      應自行負擔修繕之責。而丙○○所提修繕費用之支出，為
      系爭6樓房屋漏水致系爭5樓房屋損害之修補費用，並非為
      維修共同壁內管線費用，伊自無須共同負擔。
（四）否認漏水原因為伊裝潢系爭5樓房屋所致。
五、兩造不爭執之事實：
（一）丙○○於76年7月13日以贈與為原因，登記取得系爭6樓房
      屋之所有權；戊○○於92年8 月20日以買賣為原因，登記
      取得系爭5樓房屋，有建物登記謄本附卷可稽。（見原法
      院93年度士簡調字第96號卷〈下稱「調解卷」〉第16-18
      頁）
（二）系爭5樓房屋之漏水情形，及漏水已於94年11月30日修復
      之事實，有照片附卷可稽（見調解卷第23-30頁），並經
      原審於93年11月9日至現場勘驗無訛，制有勘驗筆錄可資
      佐證（見原審卷第31-33、163頁）。
（三）系爭5樓房屋核定契價共計628,951元，有契稅繳款書附卷
      足憑（見調解卷第32、33頁）。
（四）系爭5樓房屋坐落於臺北市○○區○○段3小段495地號、
      494地號，面積分別為77㎡、2006㎡，權利範圍均為
      59/2900，申報地價分別為86,431.2元、66,261元，有土
      地登記謄本存卷可參（見調解卷第19、20頁）。
（五）戊○○自92年9月份起，按月繳交管理費3,320元。
（六）原審被告陳品蓉為系爭6樓建物之承租人，承租期間至94
      年5月25日（見原審卷第163頁參照）。
（七）戊○○之夫況衛星與郭建昌簽訂之工程委託合約書為真正
      （見調解卷第21頁）。
（八）戊○○就買賣系爭5樓房屋情事，向出賣人黃炳忠提起詐
      欺自訴，經原法院刑事庭判決黃炳忠無罪，有原法院92年
      度自字第175號刑事判決可稽（見本院卷第65至68頁）。
六、本件經原審依民事訴訟法第270條之1第1項第3款之規定協議
    兩造簡化爭點，兩造同意簡化爭點如下：（見原審卷第163
    頁）
（一）丙○○就譚良娣所有系爭5樓房屋之漏水，是否應負損害
      賠償責任？
（二）如應負責，其應負賠償之金額為若干？
   1、租金損失？
   2、木門、牆面修復費？
   3、賠償建商之違約金？
   4、精神慰撫金？
（三）戊○○是否與有過失？（兩造於上訴本院後所爭執）
（四）丙○○主張抵銷，有無理由？
七、法院之判斷：
 (一)丙○○就戊○○房屋漏水，應負損害賠償責任：
  1、按地上之建築物或其他工作物所致他人權利之損害，由工
     作物之所有人負賠償責任，但對於設置或保管並無欠缺，
     或損害非因設置或保管有欠缺，或於防止損害之發生，已
     盡相當之注意者，不在此限，民法第191條第1項定有明文
     ，而前開法條所謂設置有欠缺，係指土地上之建築物或其
     他工作物，於建造之初即存有瑕疪而言。所謂保管有欠缺
     ，係指於建造後未善為保管，致其物發生瑕疪而言（最高
     法院50年台上字第1464號判例參照）。又按專有部分之修
     繕、管理、維護，由各該區分所有權人為之，公寓大廈管
     理條例第10條第1項亦有明文，從而丙○○就其專有部分（
     即系爭6樓建物部分）自應盡修繕、管理、維護之責，如因
     未盡修繕、管理、維護責任致他人受有損害，其就建築物
     之保管自有欠缺，而應依民法第191條第1項規定負損害賠
     償責任。
  2、經查，本件戊○○所有系爭5樓建物漏水之原因，經原審法
     院囑託財團法人中華民國營建防水技術協會（下稱防水技
     術協會）鑑定結果，該協會因二度無法進入系爭6樓建物內
     進行複勘，而依初勘結果，認定：「因本案無法施行複勘
     ，故僅能依初勘狀況作初步判為：可能因6樓管線老舊破損
     、接頭脫落與浴室樓板防水功能失效等兩項成因，造成5樓
     滲水之現象。」等語（見原審卷第56頁）。
  3、原審嗣再依丙○○之聲請囑託臺灣區水管工程工業同業公
     會（下稱水管工程公會）鑑定，其鑑定結果為：「6樓給水
     管試壓，經試壓結果，管路壓力不能占磅有漏水現象；經
     查6樓原給水管、熱水管均埋設於樓地板內，管路漏水後蓄
     積在地板內延伸至各處，再慢慢往5樓滲漏滴水，致6樓牆
     壁亦吸水滲漏」等語（見原審卷第129頁），堪認系爭5樓
     建物漏水之成因，係因系爭6樓建物管線漏水所致，則丙○
     ○對其所有系爭6樓建物，保管顯有欠缺，依前開法條規定
     ，自應就戊○○之損失，負損害賠償責任。
（二）丙○○應賠償之金額：
   1、按負損害賠償責任者，除法律另有規定或契約另有訂定外
      ，應回復他方損害發生前之原狀，不能回復原狀或回復顯
      有重大困難者，應以金錢賠償為其損害，民法第213條第1
      項、第215條定有明文，可知民法所規定之損害賠償方法
      ，以回復原狀為原則，金錢賠償為例外，負損害賠償責任
      者，應回復他方損害發生前之原狀，如經債權人定相當期
      限催告後，逾期不回復，或不能回復原狀或回復原狀顯有
      困難者，債權人始得請求以金錢賠償其損害。
   2、經查，有關戊○○請求丙○○修繕漏水以回復原狀部分，
      業經其於93年7月19日起訴狀之聲明第一項及附件所列之
      估價單載明（見原審調解卷第7頁，原審卷第78頁），惟
      修復漏水部分直至94年11月30日始由丙○○修復完畢，此
      為兩造所不爭，並經戊○○於95年3月21日當庭表示撤回
      在案（見原審卷第180頁），足証戊○○之請求於法並無
      不合。
   3、次查，系爭5樓房屋屋因6樓房屋漏水而不能居住使用，致
      戊○○需另行賃屋居住，有戊○○所提出房屋租賃契約影
      本一份為証（見本院卷第98-101頁），則迄至94年11月30
      日修復完畢日止，戊○○受有另行賃屋居住之租金損失每
      月租金2萬元，即屬可採。查戊○○另行租屋每月租金為2
      萬元，其不能使用之時間自92年10月21日起至94年11月30
      日止，共計25個月又10日，共計受有租金損失506,667元
      （計算方式：20,000×25+ 20,000×1/3＝506,667元），
      按損害賠償係以填補所受損害及所失利益為限，戊○○雖
      主張其租金損失應按土地法第97條第1項，以不超過土地
      及其建築物申報總價年息百分之十為限，而系爭5樓建物
      位於天母西路，為天母商圈之中心地帶，附近商業活動繁
      盛，戊○○請求依房地總值年息10%計算相當租金之損害
      ，故其租金損失每月應為28,905元云云，然查，戊○○自
      承購買系爭5樓房屋係供自住使用，則其因不能使用系爭5
      樓房屋而受之損失應為其另行賃屋所支出之租金，而非將
      系爭5樓房屋出租所可收取之租金收益，故其請求損失金
      額逾506,667元部分，不應准許。又此項租金支出確係因
      丙○○未為系爭6樓房屋修繕所致生，且屬無法回復原狀
      ，則其請求金錢賠償，於法並無不合，此部分丙○○辯稱
      戊○○未為回復原狀之請求，亦未舉證回復原狀所支出之
      必要費用，其逕請求賠償因不能使用該房屋之損害，於法
      有違，尚不足採。
   4、至於系爭5樓建物之裝潢修繕工程，係由訴外人況衛星與
      郭建昌所訂定（見調解卷第21頁），且給付15萬元違約金
      予郭建昌之人亦為況衛星而非戊○○，而訴外人郭建昌亦
      於原審到庭結證稱：「（系爭工程的接洽人）都是況衛星
      先生，我從未見過戊○○小姐」等語（見原審卷第181 頁
      ），則該15萬元違約金即非戊○○所支出，自難認係戊○
      ○因系爭漏水事件所受之損害，戊○○請求丙○○賠償，
      即非有據。
   5、至木門、牆壁之修復費用77,962元部分：戊○○並未證明
      該木門、牆壁之損害係因漏水所致，其該部分之請求，應
      予駁回。
   6、精神慰撫金20萬元部分：查系爭5樓房屋因漏水致未能裝
      修完成，戊○○亦自始未遷入使用，此為戊○○所自承，
      並經原審勘驗無訛，則系爭房屋之漏水對戊○○之居住安
      寧並無影響，戊○○主張其居住安寧之人格權受有損害，
      依民法第194條請求丙○○賠償精神慰撫金20萬元，洵非
      可採，該部分請求應予駁回。
（三）戊○○是否與有過失：
   1、丙○○辯稱伊並未拖延漏水之修繕，戊○○是因與出賣人
      黃炳忠之刑事詐欺自訴案件，恐法律關係複雜化，而待自
      訴案件於93年5月13日判決無罪後，才於93年7月20日提起
      本件訴訟，而未於自稱於92年通知伊修繕未果後立即提起
      訴，顯然係其自己延誤云云。
   2、經查，丙○○之訴訟代理人已坦承戊○○係在92年9 月間
      第一次告訴伊有漏水，經修繕後再告之有漏水，乃請甲○
      ○去找5樓確認漏水原因等語在卷（見本院卷第42頁）。
   3、証人甲○○在本院証稱「因房屋漏水問題丙○○小姐找我
      去與5樓屋主協商，我去時5樓正在裝潢中，是住商公司房
      屋仲介帶我去的，5樓屋主用竹棍比給我看，稱有2、3 處
      漏水，我看不清楚，建議屋主找專家來鑑定，... 如果是
      6樓之責任我們願意負責，但後來沒有結果」（見本院卷
      第41頁）、「是丙○○從美國打電話給我，時間不記得，
      他要我去看一下房屋，因為該屋之前有修理，為何還會漏
      水，要我去看並解決問題，如有問題要我與陳梅娟聯絡，
      我與仲介乙○○去看現場，只有看一次，我告訴乙○○我
      是代表丙○○來解決問題，要確定何處有漏水要對方去請
      專家來鑑定，因為我們已修過漏水，... 結果他們沒有下
      文」（見本院第90頁反面），「乙○○當時不是講專家，
      只是說師傅說的，我是要他們請抓漏專家，...，我是建
      議由對造請專家，... 」（見本院卷第91頁）。
   4、証人乙○○（即住商房屋之銷售員）在本院証稱「我是代
      表買方譚小姐，賣方是與力霸房屋簽的銷售契約，所以出
      賣人就屋況報告是由力霸公司之人員處理，不是我去檢視
      ，所以我不清楚。買方是在給付斡旋金後，簽約之前，就
      發現在玄關上方的天花板接近廁所地方有水漬，該屋之牆
      壁及天花板都有新貼的壁紙，因當時水漬範圍很小，所以
      當初買賣雙方約定由買方處理」、「我們之前一直與丙○
      ○之代理人陳小姐聯絡房屋修理問題，在甲○○來看之前
      就已經有找過專家來看過，我們的特約商宅修保固的吳永
      和去看過，吳永和說會發生漏水是因為6樓的浴室、地板
      、浴缸及6樓的冷、熱水管的問題所造成，丁先生和我會
      同看現場時，我就告訴他已經去找過專家，而且之前我也
      將專家所列之估價單傳真給陳梅娟，丁先生一直要我找專
      家，我告訴他已經找過了，所以該次會面結果是沒有結論
      ，我們只能等待他們給我們回音」、「在看過現場後，我
      又找過丁先生數次，要丁先生去修復，他還是要我們找專
      家鑑定，事實上我們已找過專家，可是丁先生對於專家所
      說的話，他們不同意」等語（見本院卷第90、91頁）。
   5、綜合上開証人所言，可知丙○○雖在92年9月加以修繕，
      並未能解決漏水問題，之後戊○○又數次催告，才派遣代
      表甲○○出面協議，然甲○○並無積極修繕動作，僅要求
      找專家鑑定，卻又未指定專家，復對戊○○所提出經營宅
      修保固之吳永和之意見不予採納。再參以原審在93年11月
      9日會同防水技術協會之專家至現場履勘結果，自外觀上
      已可知天花板有類似鐘乳石之結晶物，位置相對應處之地
      板上有水痕及小水漥，並目睹有水自鐘乳石結晶物滴下，
      有勘驗筆錄可稽（見原審卷第32頁），然該協會兩次欲進
      入6樓複驗均遭拒絕（參見防水技術協會之報告，見原審
      卷第44頁），顯然係丙○○方面未積極處理漏水問題，難
      認戊○○有何過失可言，至於戊○○並未立即進行訴訟，
      然是否進行訴訟乃戊○○行使權利之方法，其既係在請求
      權仍有效期間內提起訴訟，即屬權利之正當行使，此部分
      丙○○之辯解，殊非可採。
   6、丙○○雖又辯稱戊○○可自5樓進行修漏問題，無須等待
      伊自6樓修漏云云，但依據水管工程公會之鑑定報告，系
      爭6樓房屋之給水管、熱水管均埋於樓地板內，管路漏水
      後蓄積在地板內延伸至各處，再往5樓滲漏滴水，致6 樓
      牆壁亦吸水滲漏（見原審卷第129頁），已指明係6樓之冷
      熱水管漏水所致，而因該冷熱水管埋設於樓地板中，參以
      日後丙○○委請丁○○修繕，據丁○○証稱「冷熱進水管
      確實有重新修改為明管，但不是我做的，因為是吊在天花
      板，所以我重新作天花板，原來的冷熱水管是埋在地板中
      間，後來改為明管沿著天花板」（見本院卷第42頁），可
      知就埋設於地板中間之冷熱水管改為明管之行為，勢必要
      在6樓才能施作，故丙○○所辯可自5樓進行修漏一節，顯
      不符合實情，自難採信。
   7、綜上所述，尚難認戊○○就本件修漏情形之拖延有何過失
      責任可言。
（四）丙○○主張抵銷有無理由：
   1、按公寓大廈管理條例第12條規定「專有部分之共同壁及樓
      地板或其內之管線，其維修費用由該共同壁雙方或樓地板
      上下方之區分所有權人共同負擔。但修繕費係因可歸責於
      區分所有權人之事由所致者，由該區分所有權人負擔。」
      ，經查，本件漏水事件之起因依水管工程公會鑑定結果，
      可知係因系爭公寓係屬屋齡28年之房屋，管線老舊，且以
      前造屋時配管設計無管道間，將給水管、熱水管埋設於樓
      地板間，配管因長期之熱脹冷縮與地震搖晃後，易產生漏
      水（見原審卷第129頁），足証其冷熱水管之洩漏係因以
      屋年齡老舊及配管於樓地板之間所致，自難認係可歸責丙
      ○○之事由所致，則依上開規定，自應由共同壁之兩造共
      同負擔。經查，依據証人丁○○所述，其修繕五樓天花板
      之費用為85,000元，則丙○○主張戊○○應負擔一半即
      42,500元，於法有據，故其以此主張抵銷，應予准許。
   2、至於丙○○主張冷熱水管改為明管，計花費87,178元，此
      部分固據其提出估價單一紙為証（見本院卷第69頁），但
      冷熱水管乃屬6樓房屋所使用，非兩造共同使用，此部分
      自難認應由兩造共同負擔，故此部分丙○○主張得抵銷
      43,589元，不應准許。
八、綜上所述，戊○○依民法第184條、第191條第1項規定，請
    求丙○○給付464,167元（計算方式：506,667-42,500＝
    464,167），為有理由，應予准許；逾此部分之請求，則屬
    無據，應予駁回。原審就上開應予准許部分，所為丙○○敗
    訴之判決，並無不合，丙○○上訴指摘原判決此部分不當，
    求予廢棄改判，為無理由。至於就不應准許部分，原審所為
    丙○○敗訴之判決，尚有未洽，丙○○上訴指摘原判決此部
    分不當，求予廢棄改判，為有理由。至於原審就不應准許部
    分所為戊○○敗訴部分（除確定部分外），並無不當，戊○
    ○附帶上訴指摘原判決此部分不當，求予廢棄改判，為無理
    由。
九、本件事證已臻明確，兩造其餘攻擊防禦方法及未經援用之舉
    証，經本院詳加審酌後認與判決結果不生影響，爰不一一論
    述，併予敘明。
據上論結，本件丙○○之上訴為一部有理由，一部無理由，戊○
○之附帶上訴為無理由，依民事訴訟法第449條第1項、第450條
、第79條，判決如主文。
中    華    民    國    95    年    10    月    18    日
                    民事第十四庭
                        審判長法  官  許正順
                              法  官  鍾任賜
                              法  官  張  蘭
正本係照原本作成。
不得上訴。
中    華    民    國    95    年    10    月    18    日
                              書記官  應瑞霞


司法院資訊處製作；財團法人民間司法改革基金會備份。
